臺灣臺北地方法院刑事判決
111年度審易字第1044號
公  訴  人  臺灣臺北地方檢察署檢察官
被      告  陳柏翰




上列被告因竊盜案件，經檢察官提起公訴（110年度偵字第30673
號），本院判決如下：
    主  文
陳柏翰犯竊盜罪，累犯，處有期徒刑肆月，如易科罰金，以新臺
幣壹仟元折算壹日。
未扣案之犯罪所得新臺幣肆仟元沒收，於全部或一部不能沒收或
不宜執行沒收時，追徵其價額。
    事  實
一、陳柏翰意圖為自己不法之所有，基於竊盜之犯意，於民國11
    0年7月4日21時許，在臺北市○○區○○路000巷000弄00號3樓，
    趁王莉忻不在家之際，在其同住女友王莉佳(即王莉忻之妹)
    之房間內，站在梳妝台上徒手打開相連兩者房間之氣窗，穿
    過氣窗伸手拿取王莉忻存錢筒內之現金新臺幣(下同)4,000
    元。嗣經王莉忻報警後，循線查獲上情。
二、案經臺北市政府警察局萬華分局報請臺灣臺北地方檢察署（
    下稱臺北地檢署）檢察官偵查後起起公訴。
    理  由
一、證據能力
(一)按被告以外之人於審判外之陳述，雖不符刑事訴訟法第159
    條之1至159條之4之規定，而經當事人於審判程序同意作為
    證據，法院審酌該言詞陳述或書面陳述作成時之情況，認為
    適當者，亦得為證據。又當事人、代理人或辯護人於法院調
    查證據時，知有第159條第1項不得為證據之情形，而未於言
    詞辯論終結前聲明異議者，視為有前項之同意，刑事訴訟法
    第159條之5定有明文。本案當事人就下述本院援引之被告以
    外之人於審判外供述證據，於言詞辯論終結前均未異議，而
    經本院審酌各該證據方法作成時，並無不法取供之情狀，均
    適宜為本案之證據，而有證據能力。
(二)本案所引非供述證據部分，並無證據證明係公務員違背法定
    程序所取得，且與本件待證事實具有自然之關聯性，依刑事
    訴訟法第158條之4反面解釋，亦具證據能力。
二、認定事實所憑之證據及理由　
    上揭事實，業據被告陳柏翰於警詢、偵查、本院準備程序及
    審理時均坦承不諱（見臺北地檢署110年度偵字第30673卷【
    下稱偵卷】第7-11頁、第133-134頁，本院審易卷第90頁
　　、第97頁），核與證人即被害人王莉忻、證人王莉佳警詢時
    證述之情節大致相符（見偵卷第17-18頁、第23-25頁)，且
    有現場相片(見偵卷第31-34頁)、刑案現場勘察報告(見偵卷
    第35-37頁)、內政部警政署刑事警察局110年8月17日刑紋字
    第1100078092號鑑定書(見偵卷第41-44頁)等件在卷可佐，
    足認被告上開任意性之自白，核與事實相符，堪予採憑，應
    依法論科。
三、論罪科刑
(一)核被告所為，係犯刑法第320條第1項之竊盜罪。公訴意旨固
    認被告係涉犯刑法第321條之1第1項第1款之侵入住宅竊盜罪
　　，惟按刑法第306條之侵入住宅罪，其所保護之法益，旨在
    保障個人於居住領域內，享有不受打擾、侵犯之自由。所謂
    住宅，係指人類日常居住之場所；又所稱無故侵入，係指無
    正當理由，未經住宅、建築物之管領人或居住其內有權同意
    他人是否進入之人之允許而擅自進入（最高法院22年上字第
    89 1號判例、100年度台上字第2520號判決要旨法律見解參
    照），查本案案發地(即臺北市○○區○○路000巷000弄00號3樓
    )為被害人王莉忻居住，證人王莉佳為被害人王莉忻之妹，
    經被害人王莉忻同意而同住於該處，又斯時被告為證人王莉
    佳之男友，經證人王莉佳同意而同居於該處，案發當日被告
    與證人王莉佳正在搬家準備搬離等情，業據被害人王莉忻、
    王莉佳警詢時證述明確(見偵卷第18頁、第24頁)，則被告既
    經證人王莉佳同意而進入上址住宅，即與無故侵入之要件不
    符，是難認被告係未經同意擅自侵入被害人住宅，起訴書認
    被告就本案構成刑法第321條第1項第1款之加重條件，容有
    未洽，惟因二者基本社會事實同一，且經本院當庭告知被告
    該罪名（見本院審易卷第91、95頁），無礙其訴訟防禦權之
    行使，爰依法變更起訴法條。至本案被告雖逾越氣窗而行竊
    ，惟按刑法第321條第1項第2款所指之「門扇」，專指門戶
    而言，即分隔住宅或建築物內外之間之出入口大門而言，而
    所謂「其他安全設備」，則指門扇牆垣以外，依通常觀念足
    認防盜之一切設備而言，如電網、門鎖以及窗戶等是（最高
    法院45年台上字第1443號判例、55年台上字第547號判例、7
    3年度台上字第3398號判決、78年度台上字第4418號判決意
    旨可資參照）。後108年5月29日刑法修法將「門扇」之文字
    修正為「門窗」，則包括門、窗戶，而依據條文目的解釋，
    此所謂「窗戶」亦需有分隔住宅或建築物內外，通常可為防
    盜目的之用途，方屬之，則本案被告所踰越之氣窗僅係相連
    房間之窗戶(見偵卷第33-34頁之現場照片)，目的用作通風
    ，不具阻絕內外、基本防盜防閑之功能，是被告雖有逾越氣
    窗後伸手入內行竊，亦不構成刑法第321條第1項第2款之逾
    越窗戶竊盜罪，一併敘明。
(二)被告前因⑴竊盜案件，經臺灣新北地方法院以107年度簡字第
    2574號判決判處有期徒刑3月，上訴後，經同院以108年度簡
    上字第98號判決撤銷原判決改判處拘役30日確定；⑵竊盜
　　、施用毒品案件，經臺灣桃園地方法院以107年度審易字第1
    150判決判處有期徒刑6月、6月，應執行有期徒刑10月，上
    訴後，經臺灣高等法院108年度上易字第781號判決撤銷原判
    決，就施用毒品部分改判有期徒刑6月，竊盜部分改判7月，
    上開2罪刑再經臺灣高等法院以108年度聲字第3793號裁定應
    執行有期徒刑10月確定。上開⑴、⑵案件，與前案殘刑1年8月
    3日接續執行，於109年7月4日縮短刑期執行完畢等情，此有
    臺灣高等法院被告前案紀錄表1份在卷可查，是被告於受有
    期徒刑之執行完畢後5年內，故意再犯本案有期徒刑以上之
    罪，為累犯。本院依司法院釋字第775號解釋意旨，審酌被
    告構成累犯之前案多為竊盜案件，與本案罪質、犯罪類型相
    同，顯見被告未從前案之刑罰執行獲取教訓，而有特別惡性
    及刑罰反應力薄弱之情，故認予以加重其刑並無罪刑不相當
    之情形，爰依上開解釋意旨、刑法第47條第1項前段規定
　　，裁量加重其刑。
(三)爰審酌被告正值青年，不思循合法途徑賺取所得，任意竊取
    他人財物，所為非是，惟考量其犯後坦承犯行之態度、犯罪
    動機、目的、手段、本案遭竊財物數量及價值、前科素行，
    暨自述國中肄業之智識程度、入監前做汽車業務、月收入約
    3-5萬元、需撫養母親、13歲小孩之生活經濟狀況(見本院審
    易卷第98頁)，以及迄今尚未賠償被害人損失等情等一切情
　　狀，量處如主文所示之刑，並諭知得易科罰金及其折算標準
　　，以示懲儆。
四、被告於本案竊得之新臺幣4,000元，屬被告之犯罪所得，且
　　並未實際合法發還予被害人，應依刑法第38條之第1項前段
　　、第3項之規定宣告沒收，並於全部或一部不能沒收或不宜
　　執行沒收時，追徵其價額。
五、據上論斷，依刑事訴訟法第299條第1項前段、第300條，刑
　　法第320條第1項、第47條第1項、第41條第1項前段、第38條
　　之1第1項前段、第3項，刑法施行法第1條之1第1項，判決如
　　主文。
本案經檢察官邱耀德提起公訴，檢察官吳春麗到庭執行職務。　
中　　華　　民　　國　　111 　年　　7 　　月　 19　　日
　　　　　　　　　刑事第二十二庭  法　官  廖棣儀  　
上正本證明與原本無異。 
如不服本判決應於收受送達後20日內向本院提出上訴書狀，並應
敘述具體理由；其未敘述上訴理由者，應於上訴期間屆滿後20日
內向本院補提理由書（均須按他造當事人之人數附繕本）「切勿
逕送上級法院」。告訴人或被害人如對於本判決不服者，應具備
理由請求檢察官上訴，其上訴期間之計算係以檢察官收受判決正
本之日期為準。 因疫情而遲誤不變期間，得向法院聲請回復原
狀。
                                  書記官　陽雅涵　
中　　華　　民　　國　　111 　年　　7 　　月　　19　　日
附錄本案論罪科刑法條：　
中華民國刑法第320條
意圖為自己或第三人不法之所有，而竊取他人之動產者，為竊盜
罪，處5年以下有期徒刑、拘役或50萬元以下罰金。
意圖為自己或第三人不法之利益，而竊佔他人之不動產者，依前
項之規定處斷。
前二項之未遂犯罰之。